【裁判字號】    97,訴,175
【裁判日期】    970530
【裁判案由】    清償債務
【裁判全文】
臺灣基隆地方法院民事判決               97年度訴字第175號
原      告  合作金庫商業銀行股份有限公司
法定代理人  乙○○
訴訟代理人  周效何
            庚○○
被      告  己○○
            甲○○
            丁○○
            戊○○
兼上一人
法定代理人  丙○○
上列當事人間請求清償債務事件，本院於民國97年5月20日言詞
辯論終結，判決如下：
    主  文
被告應連帶給付原告如附表所示之本金、利息暨違約金。
訴訟費用新臺幣貳萬零捌佰元由被告連帶負擔。
    事實及理由
一、本件被告丁○○經合法通知，未於言詞辯論期日到場，核無
    民事訴訟法第386條各款所列情形，爰依民事訴訟法第385條
    第1項前段規定，准原告之聲請，由其一造辯論而為判決。
二、原告起訴主張：
（一）被告己○○於民國90年12月19日邀同被告甲○○及已死亡
      之彭煥志為連帶保證人，依原告「辦理中華電信產業工會
      會員綜合消費貸款要點」向原告借款新臺幣（下同）200
      萬元，約定借款期間為3年，利息按月支付，本金應於約
      定清償日即93年12月19日全部清償，利息按原告基本放款
      利率減週年百分之2.474計算，並採機動利率，如有遲延
      履行者，即喪失期限利益，全部債務視為到期，暨逾期在
      6個月以內者，按上開利率百分之10、逾期超過6個月者，
      就超過部分按上開利率百分之20加計違約金。至93年10月
      14日因中華電信公司改制民營化尚未完成，員工尚未領取
      年資結算金，故原告與被告己○○、甲○○及已死亡之彭
      煥志約定將前開消費貸款契約借款期間變更為93年12月19
      日起至96年12月19日止，並於96年5月10日將借款利率改
      為按原告定儲指數利率加碼百分之1.025計算，仍採機動
      利率，其餘約定則未變更。詎被告己○○僅給付至約定清
      償日即96年12月19日止之利息，並未依約清償本金，尚欠
      如主文第1項所示之本金、利息及違約金，而被告甲○○
      及已於96年11月8日死亡之彭煥志之繼承人即被告丙○○
      、丁○○、戊○○為連帶保證人，自應負連帶責任，為此
      提起本訴，聲明如主文第1項所示等情。
（二）對被告甲○○、丙○○、戊○○抗辯之陳述略以：清償期
      屆至後，是否催告及在何時行使債權，均屬債權人之權利
      ，連帶保證人之保證責任不因此受影響。
三、被告己○○對原告之請求不爭執，僅表示希望分期清償。被
    告甲○○、丙○○、戊○○則請求駁回原告之訴，被告甲○○就其為系爭債務連帶保證人之事實不爭執，被告甲○○、
    丙○○、戊○○並抗辯略以：
（一）依系爭借據及暨連帶保證契約第4條：「特約條款：3.其
      他約定事項：3中華電信股份有限公司民營化發放年資結
      算金時，或政府政策改變決定不改制為民營時，貸款視同
      到期應即全部清償。」故於94年9月中華電信公司改制民
      營發放年資結算時，借款人即被告己○○與原告間之消費
      貸款契約即視為到期，倘原告當時即請求被告己○○清償
      借款，因該時被告己○○已領取300多萬元之年資結算金
      而有清償能力，則原告就系爭貸款契約之本金債權即可獲
      得滿足，然原告擅自延約，未履行該特約條款，自94年9
      月至96年10月間均未請求被告己○○與連帶保證人即甲○○及已死亡之彭煥志履行清償責任，被告己○○當時領取
      之年資結算金已花用殆盡，致生系爭清償債務糾紛，原告
      應負未善盡維護自身權益之責任，且已損害連帶保證人之
      權益，故原告不應請求被告甲○○、丙○○、戊○○就系
      爭債務負連帶清償責任。
（二）被告己○○現仍任職中華電信公司，年薪160餘萬元，具
      還款能力，原告應先向主債務人即被告己○○請求清償。
四、原告主張上開事實，業據提出借據暨連帶保證契約、變更借
    據契約、催收款項呆帳全部資料查詢單、原告90年9月5日（
    90 ）合金總審字第17654號內部函文、合作金庫銀行辦理中
    華電信產業工會會員綜合消費貸款要點、原告93年10月14日
    合金總消字第0930022798號內部函文、變更指標利率通知書
    、繼承系統表等件為證，並為被告己○○、甲○○所不爭執
    ，核與其所述相符，堪信為真實。
五、按數人保證同一債務者，除契約另有訂定外，應連帶負保證
    責任；數人負同一債務，明示對於債權人各負全部給付之責
    任者，為連帶債務；連帶債務之債權人，得對於債務人中之
    一人或數人或其全體，同時或先後請求全部或一部之給付，
    連帶債務未全部履行前，全體債務人仍負連帶責任；就定有
    期限之債務為保證者，如債權人允許主債務人延期清償時，
    保證人除對於其延期已為同意外，不負保證責任，民法第74
    8條、第272條第1項、第273條、第755條分別定有明文。經
    查，系爭消費貸款契約之清償日原約定為93年12月19日，而
    依系爭借據暨連帶保證契約第4條規定：「特約條款：3.其
    他約定事項：3中華電信股份有限公司民營化發放年資結算
    金時，…，貸款視同到期應即全部清償。」則綜觀系爭消費
    貸款暨連帶保證契約關於借款清償日約定之真意，應係以93
    年12月19日為清償日，惟倘於93年12月19日前中華電信股份
    有限公司民營化完成並發放年資結算金時，系爭消費貸款契
    約即視同到期。次查原告於93年12月20日允許借款人即被告
    己○○延期清償，雙方合意將清償期延至96年12月19日，上
    開延期清償並已得連帶保證人即被告甲○○及已死亡之彭煥
    志之同意，此有原告提出上有該2人簽名之變更借據契約影
    本附卷可查；再觀該變更借據契約第4條：「除前開更改部
    份外，原借據所有條件仍為有效。」約定，則原借據暨連帶
    保證契約除清償期延至96年12月19日外，關於清償期屆至前
    中華電信股份有限公司民營化完成並發放年資結算金時，系
    爭消費貸款契約即視同到期之規定，仍有適用，而中華電信
    股份有限公司既已於94年8月12日完成民營化，並據被告甲○○、丙○○、戊○○所述被告己○○已於94年9月領取年
    資結算金，則依系爭消費貸款暨連帶保證契約、變更借據契
    約約定，系爭消費貸款契約於94年9月即已屆清償期，原告
    於該時即得請求借款人即被告詹惟覺與連帶保證人即被告甲○○及該時尚未死亡之彭煥志負連帶清償責任。惟被告甲○○、丙○○、戊○○抗辯系爭消費貸款契約於94年9月即已
    屆清償期，雖為可採，然清償期屆至之法律效果，依民法第
    316條前段：「定有清償期者，債權人不得於期前請求清償
    」規定之反面解釋、同法第128條前段：「消滅時效，自請
    求權可行使時起算。」等規定，僅係債權人於清償期屆至後
    始得行使請求權，至清償期屆至後債權人是否行使請求權，
    係債權人之權利，除債權人之請求權已於逾時效期間之規定
    而債務人得主張時效抗辯外，依前揭條文規定，連帶保證人
    即被告甲○○及已死亡之彭煥志於清償期屆至後，就借款人
    即被告己○○未履行其清償責任之部分，仍應與被告己○○
    連帶負清償責任。而連帶保證人中之彭煥志於96年11月8日
    死亡，其繼承人即被告丙○○、丁○○、戊○○於彭煥志死
    亡時均未於法定期間內辦理限定或拋棄繼承，自應繼承包括
    系爭保證債務在內之非專屬於彭煥志之一切權利義務關係。
    是本件原告請求被告連帶給付如主文第1項所示，即為有理
    由。至被告己○○請求分期清償，係其與原告間債務清償方
    式及期間之約定，並不因而免除被告己○○之債務，被告己○○該項抗辯，自不得據為不負清償責任之事由；被告甲○○、丙○○、戊○○另抗辯原告應先向借款人即被告己○○
    請求清償云云，惟按保證債務之所謂連帶，係指保證人與主
    債務人負同一債務，對於債權人各負全部給付之責任者而言
    ，此就民法第272條第1項規定連帶債務之文義參照觀之甚明
    ，故連帶保證與普通保證不同，不得主張同法第745條之先
    訴抗辯權（最高法院45年臺上字第1426號判例可資參照）。
    故被告等以前揭情詞置辯，均不足採。
六、從而，原告依與被告己○○間消費借貸之法律關係及與被告
    甲○○、丙○○、丁○○、戊○○間連帶保證、繼承之法律
    關係，請求判決如主文第1所示，為有理由，應予准許。
七、據上論結，本件原告之訴為有理由，依民事訴訟法第385條
    第1項前段、第78條、第85條第2項、第87條第1項，判決如
    主文。
中    華    民    國    97    年    5     月    30    日
                  民事庭法  官  徐世禎
以上正本係照原本作成。
對於本件判決如有不服，應於收受送達後20日內向本院提出上訴
書狀，敘述上訴之理由，上訴於臺灣高等法院，並按他造當事人
之人數附具繕本。
中    華    民    國    97    年    5     月    30    日
                        書記官  周素秋
┌──────────────────────────────┐
│附表：                                     97年度訴字第175號│
├─────┬──────────┬─────────────┤
│ 本    金 │    利      息      │      違    約    金      │
│（新臺幣）│                    │                          │
├─────┼──────────┼─────────────┤
│ 200萬元  │自民國96年12月19日起│自民國97年1月20日起至清償 │
│          │至清償日止，按週年百│日止，逾期在6個月以內者， │
│          │分之3.625計算       │按週年百分之0.3625、逾期超│
│          │                    │過6個月者，就超過部分按週 │
│          │                    │年百分之0.725計算之違約金 │
│          │                    │。                        │
└─────┴──────────┴─────────────┘


司法院資訊處製作；財團法人民間司法改革基金會備份。
